臺灣臺中地方法院民事判決
110年度中簡字第1597號
原      告  林芸如  
被      告  許崴翔  

上列被告因過失傷害案件（110 年度中簡字第521 號），經原告
提起刑事附帶民事訴訟請求賠償損害（110 年度中簡附民字第38
號），由本院刑事庭裁定移送前來，本院於中華民國110 年11月
10日言詞辯論終結，判決如下：
　　主　　　文
被告應給付原告新臺幣參佰零壹萬陸仟陸佰零貳元，及自民國一
一○年五月八日起至清償日止，按週年利率百分之五計算之利息
。
原告其餘之訴駁回。
本判決原告勝訴部分得假執行。
    事實及理由
壹、兩造爭執要旨：　　　　
  一、原告主張：
　  ㈠兩造為前同居男女朋友。被告於民國109 年3 月17日23時
      許，至臺中市○○區○○○○街000 號4 樓406 號租屋處，藉口
      購買口罩問題，與原告發生口角後，竟在該現供人使用之
      住宅，以打火機點火燃燒口罩並以酒精助燃，完全不聽原
      告勸阻，原告擔憂引發更大火勢，乃將被告手中之酒精瓶
      搶過來，將酒精先潑灑在自己身上，再將瓶內剩餘之少許
      酒精潑灑在被告身上，以上開方式試圖阻止被告繼續燃燒
      口罩。被告明知其與原告兩人身上均沾染酒精，且酒精為
      易燃物質，接觸火源後會迅速引燃，原應注意避免接觸火
      源，且依當時之情形並無不能注意之情事，竟疏未注意，
      拒不放下打火機，致於與原告爭奪打火機之過程中，不慎
      誤觸打火機開關引燃兩人身上沾染有酒精之衣物，兩人身
      上因此均著火，原告趕緊奔入浴室以蓮蓬頭灑水滅火，但
      仍受有臉、頸部、雙上肢、雙腋下、雙側腰、腹部、背、
      雙臀部及雙大腿燒燙傷、2至3度佔40％體表面積、頸部、
      雙手及左腳疤痕增生等難治之重傷害。
　  ㈡原告因前開傷害受有下列損害：　
　　  ⒈醫療費用新臺幣（下同）42,482元。
　　  ⒉增加生活上支出257,636元（含居家照護費用11,424元、
        購買紗布、人工皮、冲洗器…等醫療用品25,762元、壓
        力衣及頸圈、袖套等64,200元、燒燙傷之修護費用156,
        250元）。
　　  ⒊工作損失以每月工作22日，每日工資8,933元計算，計2,
        358,312元。
　　  ⒋未來之醫療費用142,320元：原告自109 年6 月6 日出 
        院後至110 年3 月10日止，在臺中榮總、新北市立聯合
        醫院10個月之醫療費用為2,426元，每月醫療費用約為2
        43元；在德馨中醫診所9個月之醫療費用為19,160元，
        每月醫療費用約為2,129元，以5年計算，原告未來尚需
        支出之醫療費用為142,320元。
　　  ⒌未來之居家照護費用76,140元：原告自109 年7 月起至1
        10 年3月止，共支出居家照護費用11,424元，每月約為
        1,269 元，1年約為15,228元，以5年計算，原告未來尚
        需支出之居家照護費用為76,140元。
      ⒍未來之醫療用品費用140,520元：原告因購買紗布等醫療
        用品，自109年5月至110年3月共支出25,762元，每月約
        為2,342元，以5年計算，原告未來尚需支出之醫療用品
        費用為140,520元。
      ⒎未來之壓力衣等用品費用321,000元：原告因全身燒燙傷
        ，每日均需穿著壓力衣、袖套及頸圈，此等物品需每半
        年更换1次，以維持壓力及彈性，每年費用為64,200元
        ，以5年計算，原告未來尚需支出之壓力衣等用品費用
        為321,000元。
　　  ⒏未來之燒燙傷修護課程937,500元：原告自109年6月起至
        110年3月止，共支出燒燙傷修護課程費用156,250元，
        每月約支出15,625元，以5年計算，原告未來尚需支出
        之燒燙傷修護課程費用為937,500元。
      ⒐未來之雷射手術費用5,025,000元：原告身上增生疤痕問
        題嚴重，醫師建議進行手術治療，經詢問東興維格診所
        ，費用計5,025,000 元。
      ⒑精神慰撫金3,000,000元：原告受傷嚴重，燒燙傷治療過
        程痛苦不堪，迄今仍持續復健治療，傷口亦需定期換藥
        ，每日均需穿著壓力衣，身上疤痕遍布，加以排汗障礙
        ，使原告幾無法如常生活，但被告卻一再否認犯行，迄
        未賠償原告損失。
　  ㈢為此，爰依侵權行為之法律關係，提起本件訴訟，並聲明
      ：被告應給付原告13,581,790元，及自起訴狀繕本送達翌
      日起至清償日止，按週年利率5 ％計算之利息。　
  二、被告辯稱：對原告已經支出之費用均同意支付，但原告所
      述工作收入不實，不同意賠償原告工作損失。又原告請求
      未來需支出之費用，因原告尚未支出，金額不明，被告不
      同意支付。且原告請求雷射手術費用金額過高，療效不明
      ，被告亦不同意賠償等語。並聲明：原告之訴駁回。
貳、得心證之理由：
  一、按刑事訴訟判決所認定之事實，固非當然有拘束民事訴訟
      判決之效力，但民事法院調查刑事訴訟原有之證據，而斟
      酌其結果以判斷事實之真偽，並於判決內記明其得心證之
      理由，即非法所不許（最高法院67年台上字第2674號及49
      年台上字第929 號民事裁判要旨參照），是本院自得調查
      刑事訴訟中原有之證據，斟酌其結果以判斷其事實，合先
      敘明。　
  二、原告主張兩造為前同居男女朋友。被告於109 年3 月17日
      23時許，至臺中市○○區○○○○街000 號4 樓406 號租屋處，
      藉口購買口罩問題，與原告發生口角後，竟在該現供人使
      用之住宅，以打火機點火燃燒口罩並以酒精助燃，完全不
      聽原告勸阻，原告擔憂引發更大火勢，乃將被告手中之酒
      精瓶搶過來，將酒精先潑灑在自己身上，再將瓶內剩餘之
      少許酒精潑灑在被告身上，以上開方式試圖阻止被告繼續
      燃燒口罩。被告明知其與原告兩人身上均沾染酒精，且酒
      精為易燃物質，接觸火源後會迅速引燃，原應注意避免接
      觸火源，且依當時之情形並無不能注意之情事，竟疏未注
      意，拒不放下打火機，致於與原告爭奪打火機之過程中，
      不慎誤觸打火機開關引燃兩人身上沾染有酒精之衣物，兩
      人身上因此均著火，原告趕緊奔入浴室以蓮蓬頭灑水滅火
      ，但仍受有臉、頸部、雙上肢、雙腋下、雙側腰、腹部、
      背、雙臀部及雙大腿燒燙傷、2至3度佔40％體表面積、頸
      部、雙手及左腳疤痕增生等難治之重傷害等情，業據本院
      依職權調取本院110年度中簡字第521號刑事卷宗核閱屬實
      ，且為被告所不爭執。又被告上開過失傷害致人重傷之行
      為，經本院110年度中簡字第521號刑事判決判處有期徒刑
      6月，得易科罰金確定，亦有該刑事判決附卷可稽，堪信
      原告所陳上情為真正，本院即採為判決之基礎。
  三、按因故意或過失，不法侵害他人之權利者，負損害賠償責
      任。故意以背於善良風俗之方法，加損害於他人者亦同；
      不法侵害他人之身體或健康者，對於被害人因此喪失或減
      少勞動能力或增加生活上之需要時，應負損害賠償責任；
      不法侵害他人之身體、健康、名譽、自由、信用、隱私、
      貞操，或不法侵害其他人格法益而情節重大者，被害人雖
      非財產上之損害，亦得請求賠償相當之金額。其名譽被侵
      害者，並得請求回復名譽之適當處分，民法第184條第1項
      、第193條第1項、第195條第1項分別定有明文。本件原告
      既因不慎誤觸打火機開關引燃原告身上沾染有酒精之衣物
      ，致原告受有上開重傷害，係過失不法傷害原告之身體，
      且其過失行為與原告之受傷具有相當因果關係，是原告依
      上開規定，請求被告賠償其所受之損失，於法洵屬有據。
  四、茲就原告請求被告賠償之項目及金額有無理由，分述如下
      ：
    ㈠醫療費用、居家照護費用、醫療用品費用部分：原告主張
      其因為治療本件重傷害，已支出醫療費用42,482元、居家
      照護費用11,424元、購買紗布、人工皮、冲洗器等醫療用
      品費用25,762元，購買壓力衣、頸圈、袖套等醫療用品費
      用64,200元等情，業據原告提出收據、交易明細及統一發
      票為證，經核均屬治療原告之燒燙傷所必要之費用，且為
      被告所不爭執。其中原告在臺中榮民總醫院所支出之醫療
      費用23,092元（見附民卷第33頁）、在德馨中醫診所所支
      出之醫療費用560元，業經臺灣臺中地方檢察署犯罪被害
      人補償審議委員會決定賠償，有該會109年度補審字第144
      號決定書存卷足參，此部分之金額應予扣除，是原告請求
      被告賠償醫療費用、居家照護費用、醫療用品費用合計12
      0,216元，為有理由，應予准許。至於原告於起訴時另請
      求被告賠償已支出之燒燙傷修護費用156,250元及未來之
      燒燙傷修護費用937,500元，因該筆費用實為美容護理療
      程之支出，並非醫療行為，是否為治療原告之燒燙傷所必
      要之支出，尚非無疑，且原告嗣後於本院審理中亦已捨棄
      此部分之請求（見本院卷第54頁），爰不另為准駁之諭知
      。
    ㈡不能工作損失部分：原告主張其因本件受傷迄未復原，長
      達1年時間無法工作云云，固提出臺中榮民總醫院之診斷
      證明書為證。惟原告於本件意外發生前之108年7月29日即
      因右手肱骨遠端粉碎性骨折、右側手肘挫傷前往長安醫院
      接受手術治療，依長安醫院之診斷證明書之醫師囑言欄所
      載（見本院卷第81頁），被告手術治療後，右手肘關節屈
      曲活動度為110度，伸展活動度60度，永久喪失機能；參
      以原告自承其於受傷前係擔任酒店公關小姐，依其任職公
      司出具之員工職務證明書（見本院卷第85頁），原告於10
      8年7月29日即已因意外停職至今，足見原告無法繼續從事
      酒店公關小姐之工作係因其在本件意外前即受有右手肱骨
      遠端粉碎性骨折之傷害，且該傷害已無法復原所致，尚難
      認為係本件意外所造成，是原告請求被告賠償不能工作損
      失2,358,312元，委非有據，不應准許。
    ㈢未來之醫療費用、居家照護費用、醫療用品費用部分：原
      告自109 年6 月6 日起至110 年3 月10日止，在臺中榮總
      、新北市立聯合醫院10個月之醫療費用為2,426元，每月
      醫療費用約為243元（小數點以下四捨五入，下同）；自1
      09年7月16日起至110年3月4日止，在德馨中醫診所9個月
      之醫療費用為19,160元，每月醫療費用約為2,129元；自1
      09 年7 月起至110 年3月止，共支出居家照護費用11,424
      元，每月約為1,269 元；自109年5月起至110年3月止，共
      支出醫療用品費用25,762元，每月約為2,342元；自109年
      5月1日起至110年3月3日止，共支出壓力衣、袖套及頸圈
      等醫療用品費用為64,200元，有前開收據、交易明細及統
      一發票可憑；稽之德馨中醫診所出具之診斷證明書記載：
      「建議一周回診四次接受微針治療及關節鬆動術並配合中
      藥治療，持續至少3年」等語（見附民卷第31頁）、臺中
      榮民總醫院出具之診斷證明書記載：「須持續壓力衣、除
      疤凝膠、矽膠片、復健治療，至少約3年」等語，足以預
      見原告為治療本件受傷，尚須持續接受同一治療至少3年
      ，且原告所使用之醫療用品有定期更換之必要，亦有醫材
      使用說明書附卷可按。是原告請求被告賠償原告未來未來
      之醫療費用、居家照護費用、醫療用品費用407,988元【
      計算式（243＋2,129＋1,269＋2,342）×36＋64,200×12＝407,9
      88】，洵屬有據，應予准許。
    ㈣雷射手術費用部分：原告主張其因本件受傷，身上增生疤
      痕問題嚴重，經醫生建議須進行手術治療，所需費用為5,
      025,000元等情，業據原告提出新北市立聯合醫院出具之
      診斷證明書及東興維格診所出具之估價單為證（見本院卷
      第125、127頁），堪認原告為復原本件意外所造成之燒燙
      傷，確有支出上開雷射手術費用之必要，應予准許。被告
      空言抗辯此部分金額過高，不確定是否有療效云云，尚無
      可採。
    ㈤精神慰撫金部分：按慰撫金之賠償須以人格權遭遇侵害，
      使精神上受有痛苦為必要，其核給之標準固與財產上損害
      之計算不同，然非不可斟酌雙方身份資力與加害程度，及
      其他各種情形核定相當之數額（最高法院51年台上字第22
      3 號民事判決要旨參照）。查原告為大葉大學畢業，畢業
      後曾從事美容師、公關工作，每月薪資約12至15萬元，目
      前待業中，名下無不動產，現與母親、外婆、弟妹、女兒
      同住，無需要扶養之人；被告為國中畢業，畢業後從事動
      產、不動產拍賣工作，每月收入約2、3萬元，名下無不動
      產，現與朋友同住，需要扶養母親，每月給母親1至2萬元
      生活費等節，業據兩造於本院審理中陳明在卷，並有稅務
      電子閘門財產及所得調件明細表在卷可查。是本院審酌兩
      造之身分、地位、經濟能力及原告之傷勢等一切情狀，認
      原告請求被告賠償300萬元之精神慰撫金，尚嫌過高，應
      以80萬元為適當。又原告得向被告請求給付之慰撫金業經
      臺灣臺中地方檢察署犯罪被害人補償審議委員會決定賠償
      32萬元，有該會109年度補審字第144號決定書存卷足參，
      此部分之金額應予扣除，是原告尚得請求被告給付之為附
      金為48萬元。
    ㈥據上，本件原告得請求被告賠償之金額合計為6,033,204元
      【計算式：120,216＋407,988＋5,025,000＋480,000＝6,033,
      204】。
  五、再按損害之發生或擴大，被害人與有過失者，法院得減輕
      賠償金額，或免除之，民法第217 條第1 項規定甚明。經
      查，本件意外之發生雖係因被告與原告爭奪打火機之過程
      中，不慎誤觸打火機開關而引燃兩人身上已沾染酒精之衣
      物所致；然原告試圖阻止被告繼續燃燒口罩，將被告手中
      之酒精瓶搶過來時，卻未立即丟離被告所在，反將酒精先
      潑灑在自己身上，在將瓶內剩餘之少許酒精潑灑在被告身
      上，以此方式阻止被告繼續燃燒口罩，原告將酒精潑灑在
      自己身上之行為亦為損害之共同原因，且其行為並助成本
      件意外之發生，堪認原告對其所受傷害亦與有過失。本院
      審酌雙方對本件意外發生之原因力及違反義務之程度，認
      兩人就本件意外應各負一半責任，則經過失相抵後，原告
      得請求被告之賠償金額為3,016,602元（計算式：6,033,2
      04×50％＝3,016,602）。
  六、末按給付有確定期限者，債務人自期限屆滿時起，負遲延
      責任。給付無確定期限者，債務人於債權人得請求給付時
      ，經其催告而未為給付，自受催告時起，負遲延責任。其
      經債權人起訴而送達訴狀，或依督促程序送達支付命令，
      或為其他相類之行為者，與催告有同一之效力，民法第22
      9 條第1 項、第2 項定有明文。又遲延之債務，以支付金
      錢為標的者，債權人得請求依法定利率計算之遲延利息。
      但約定利率較高者，仍從其約定利率。應付利息之債務，
      其利率未經約定，亦無法律可據者，週年利率為百分之5 
      ，民法第233 條第1項、第203 條亦有明文。本件原告對
      被告之侵權行為債權，核屬無確定期限之給付，既經原告
      起訴，而起訴狀繕本並於110年5月7日送達被告（見附民
      卷第141頁），被告迄未給付，當應負遲延責任。是原告
      請求自起訴狀繕本送達被告翌日即110 年5月8日起算，按
      週年利率5 ％計算之法定遲延利息，核無不合，應予准許
      。
  七、綜上所述，原告依侵權行為之法律關係，請求被告給付原
      告3,016,602元，及自110 年5月8日起至清償日止，按週
      年利率5 ％計算之利息，為有理由，應予准許；逾此範圍
      之請求，則屬無據，應予駁回。
  八、本件原告勝訴部分係依民事訴訟法第427 條第1 項規定適
      用簡易訴訟程序，所為被告敗訴之判決，應適用民事訴訟
      法第389 條第1 項第3 款之規定，依職權宣告假執行。
  九、本件事證已臻明確，兩造其餘攻擊防禦方法及舉證，核於
      判決結果不生影響，爰不一一論斷，附此敘明。
  十、本件係原告提起刑事附帶民事訴訟，經本院刑事庭依刑事
      訴訟法第504條第1項規定裁定移送前來，依同條第2項之
      規定，免納裁判費，且在本院民事庭審理期間，並未產生
      其他訴訟費用，故不生訴訟費用負擔問題，併予敘明。　
中　　華　　民　　國　　110 　年　　12　　月　　17　　日
                  臺中簡易庭    法  官  林筱涵
以上為正本係照原本作成。
如不服本判決，應於送達後20日內，向本院提出上訴狀並表明上
訴理由，如於本判決宣示後送達前提起上訴者，應於判決送達後
20日內補提上訴理由書（須附繕本）。如委任律師提起上訴者，
應一併繳納上訴審裁判費。
中　　華　　民　　國　　110 　年　　12　　月　　17　　日
                                書記官  張峻偉